【裁判字號】    98,易,852
【裁判日期】    981029
【裁判案由】    詐欺
【裁判全文】
臺灣臺南地方法院刑事判決               98年度易字第852號
公  訴  人  臺灣臺南地方法院檢察署檢察官
被      告  丙○○
                      號
上列被告因詐欺案件，經檢察官提起公訴（98年度營偵字第580
號），被告於本院行準備程序時，為有罪之陳述，經本院裁定以
簡式審判程序審理，並判決如下：
    主  文
丙○○幫助意圖為自己不法之所有，以詐術使人將本人之物交付
，累犯，處有期徒刑伍月，如易科罰金，以新台幣壹仟元折算壹
日。
    事  實
一、丙○○曾於民國92年間，因竊盜及違反毒品危害防制條例案
    件，分別經臺灣高等法院高雄分院及臺灣高雄地方法院判處
    各有期徒刑7月，定應執行有期徒刑1年確定，並於96年6月
    12日縮刑期滿執行完畢，猶不知悔改。明知社會上詐騙案件
    層出不窮，並可預見一般人取得他人金融帳戶之行徑，常與
    財產犯罪之需要密切相關。且取得他人帳戶之目的，在於取
    得贓款及掩飾犯行不易遭人追查。又對於提供帳戶，雖無引
    發他人萌生犯罪之確信，但仍以縱若有人持以犯罪，亦不違
    反其幫助犯罪之本意，而基於幫助不詳姓名人士詐騙金錢之
    犯意，於97年11月19日前之某日，在高雄縣鳳山市○○路與
    光遠路附近之大東醫院前，將其所申辦之中華郵政股份有限
    公司鳳山鎮北郵局帳號00000000000000號帳戶(以下簡稱系
    爭帳戶)之存摺、提款卡及提款密碼，交付與真實姓名年籍
    不詳自稱「陳靜慧」之成年女子，以此方法幫助該不詳女子
    及其所屬之詐欺集團從事詐欺犯罪帳戶使用。嗣某不詳詐欺
    犯罪集團輾轉取得系爭帳戶後，於97年11月19日14時許，經
    詐欺犯罪集團成員撥打電話予甲○○，向甲○○訛稱係其友
    人「阿展」，要借貸款項云云，致使甲○○陷於錯誤，信以
    為真，於同日15時許，依指示匯款新臺幣（下同）20萬元至
    王炳添（另案辦理）之華南銀行新營分行帳戶內，再於97年
    11 月20日12時52分許，匯款10萬元至丙○○系爭帳戶內。
    嗣甲○○發覺受騙，乃於同日14時20分許報警處理。而王炳
    添於同年月24日上午10時30分許，至臺南縣新營市○○路○
    段109 號華南銀行新營分行，欲提領其上開帳戶內之20萬元
    款項時，為警當場查獲，復經警循線查獲上情。
二、案經臺南縣警察局新營分局報請偵辦臺灣臺南地方法院檢察
    官偵查後起訴。
    理  由
一、訊據被告丙○○對於上揭事實於本院審理中坦承不諱，此外
    復有公訴人所提出之：
    (1)被害人甲○○於警詢中之指訴。
    (2)系爭帳戶開戶資料、交易明細表各1份。
    (2)被害人匯款單1份。
    等件為證。另查：不法集團使用人頭帳戶作為洗錢工具之方
    式，早已為平面及電子媒體所揭露，且常人欲開設金融帳戶
    ，以現今金融服務之便捷性以觀，並非難事，苟非以該帳戶
    作為不法用途，自無需大費周章收受帳戶，而以被告之年齡
    、智識及社會生活經驗以觀，應足以認定其於交付上開物品
    時，對收受者將會以之作為詐欺取財等不法用途一情知之甚
    詳。又個人既以自己名義開立帳戶，在社會金融交易秩序中
    ，即需責無旁貸地擔負起保管與正當使用之責，俾使金融交
    易秩序得以維護，此乃生活在此社會中之每一人均需背負之
    社會責任。否則，任何人以自己之名義設立帳戶後，皆恣意
    將之丟棄或交付予他人使用，終將使金融交易秩序陷於混亂
    ，對整體社會經濟層面之衝擊及影響，誠可謂係巨大，此應
    為參與金融交易者於申請設立帳戶之初，即該有之認知，是
    任何設立帳戶之人苟有故意為前述行為者，應認其主觀上已
    具有破壞金融交易秩序之惡性，而有幫助他人為詐欺取財等
    犯罪行為之故意。依此足認被告之自白與事實相符，本件事
    證已甚明確，被告幫助他人詐欺取財之犯行明確，堪以認定
    ，應依法論科。
二、核被告所為係犯刑法第30條第1項、第339條第1項詐欺取財
    罪之幫助犯。被告前有如事實欄所載之論罪科刑紀錄，此有
    台灣高等法院被告前案紀錄表1份在卷可稽，被告於有期徒
    刑執行完畢後，5年內故意再犯本件法定刑為有期徒刑以上
    之罪，依刑法第47條第1項之規定，構成累犯，並加重其刑
    。另被告幫助他人犯罪，應依刑法第30條第2項之規定，依
    正犯之刑減輕之，並先加後減。爰審酌被告犯罪之動機、目
    的、交付帳戶予詐欺集團作為詐欺取財工具、造成被害人所
    受損害不菲、使司法機關偵查實際詐欺集團困難，致幕後犯
    罪人得以逍遙法外，致使此類犯罪手法層出不窮，嚴重危害
    社會交易秩序與治安及被告犯罪後坦承犯行態度尚非惡劣等
    一切情狀，爰量處如主文所示之刑，並諭知如易科罰金之折
    算標準，以資警惕。
據上論斷，依刑事訴訟法第299條第1項前段、第237條之1第1項
第310條之2、第454條，刑法第30條、第339條第1項、第47條第
1項、第41條第1項前段，刑法施行法第1條之1，判決如主文。
本案經檢察官 乙○○ 到庭執行職務
中    華    民    國    98    年    10    月    29    日
                  刑事第六庭  法  官  郭瓊徽
以上正本證明與原本無異。
如不服本判決應於收受本判決後10日內向本院提出上訴書狀，並
應敘述具體理由。如未敘述上訴理由者，應於上訴期間屆滿後20
日內向本院補提理由書狀（均須按他造當事人之人數附繕本）「
切勿逕送上級法院」。
                              書記官  曾郁芳
中    華    民    國    98    年    11    月    2     日
附錄本案論罪科刑法條：
刑法第339條
意圖為自己或第三人不法之所有，以詐術使人將本人或第三人
  之物交付者，處五年以下有期徒刑、拘役或科或併科一千元以
  下罰金。
以前項方法得財產上不法之利益或使第三人得之者，亦同。
前二項之未遂犯罰之。


司法院資訊處製作；財團法人民間司法改革基金會備份。
